臺灣臺南地方法院民事判決
110年度重訴字第255號
原      告  陳清富  
訴訟代理人  郭子維律師
被      告  陳志倫  

            陳志偉  
            陳葉迎  
            陳曉湄  
共      同
訴訟代理人  王正宏律師
            楊雨錚律師
            郭俐文律師
上列當事人間請求履行協議事件，經本院於民國111年2月21日言
詞辯論終結，判決如下：
    主    　文
原告之訴駁回。
訴訟費用由原告負擔。
    事實及理由
一、原告起訴主張：
　㈠訴外人即被繼承人陳連進為訴外人國穩建設開發股份有限公
    司（下稱國穩公司）之董事長，國穩公司為興建坐落於臺南
    市永康區「中華大道」工程建案（下稱系爭建案），陳連進
    因本身資金不足，便邀約原告投資系爭建案。原告出資新臺
    幣（下同）2,000萬元，交由陳連進投資系爭建案，雙方約
    定系爭建案完工後，依原告出資比例分配系爭建案出售盈餘
    及住宅、辦公室或停車車位。
　㈡嗣系爭建案竣工陸續出售，截至民國94年9月止，系爭建案尚
    有現金2,638萬7,459元，產權674坪及車位20位尚未分配予
    眾出資人（下稱系爭產權），陳連進遂與眾出資人協議，依
    出資比例，現金分配以每百萬分配11萬9,943元，產權分配
    以每百萬3.06坪，車位分配以每百萬0.09位為標準，現金部
    分以開立支票方式給付，產權部分原告依出資金額得請求分
    配61.2坪，車位部分得分配1.8位。
　㈢惟因產權、車位部分，每人得分配之坪數及車位非完整，登
    記不易，陳連進遂與眾出資人協議，若產權無法於94年9月3
    0日經過1年內登記完成，則不得再主張登記，僅能待產權、
    車位部分賣得價金後，再依出資比例分配價金（下稱系爭協
    議）。
　㈣嗣陳連進將系爭產權出售或移轉登記後，並未依系爭協議將
    賣得價金分配予原告，陳連進過世後，上開債務關係由被告
    繼承，原告曾寄發存證信函催告被告履行系爭協議，不獲置
    理，原告迫於無奈，僅得提起本件訴訟。
　㈤系爭產權以目前之時價登錄每坪至少在10.3萬元，原告依出
    資金額得請求分配61.2坪，車位部分原告得分配1.8位，價
    值應至少有600萬元。
　㈥本件原告請求履行系爭協議之請求權可行使之起算點，應以
    國穩公司將系爭建案之不動產出售後，將價金作為盈餘分配
    予公司股東陳連進，或國穩公司清算後，分配盈餘或剩餘財
    產予陳連進時，方能起算。國穩公司於99年聲請解散，然未
    見有清算之資料，故原告本件請求權尚未罹於時效。
　㈦原告依系爭協議、繼承以及不當得利之法律關係，提起本件
    訴訟等語。
　㈧聲明：被告應給付原告600萬元，及自109年5月22日起至清償
    日止，按週年利率百分之5計算之利息。　　　　　　
二、被告則抗辯以：
  ㈠國穩公司於94年9月間完成系爭產權分配，股東們亦於94年9
    月20日起即陸續領取紅利分配，國穩公司並於94年9月30日
    製作「中華大道剩餘產權明細表」（下稱系爭產權明細表）
    供各股東簽名確認，顯證國穩公司與各股東達成系爭產權分
    配協議之時間理當不晚於94年9月30日，則原告主張系爭協
    議請求權消滅時效應於109年9月30日即已屆至。且查，系爭
    建案於85年1月29日即完成，證人即曾任國穩公司總經理之
    訴外人林錦堂更證稱系爭建案於86年6月21日即已進行結餘
    分配。
　㈡原告雖於109年5月20日寄發存證信函向被告請求，然原告未
    於請求後6個月內為起訴，遲至110年9月14日始提出本件訴
    訟，依民法第130條規定，系爭協議之請求權時效視為不中
    斷，則至原告提起本件訴訟時，請求權已罹於15年之消滅時
    效，被告為時效抗辯。
　㈢依系爭產權明細表上備註欄位載明「產權一年內登記完成，
    未登記視同放棄」，原告並於股東簽名欄位中簽名，原告迄
    今既未完成系爭產權登記，意即視同放棄依其出資金額分配
    系爭產權之權利，則原告應已無權利為本件之主張。
　㈣原告是以個人名義投資系爭建案並領取股東紅利分配，系爭
    協議關係存在於原告與國穩公司間，實與陳連進無涉，被告
    自無依繼承之法律關係而取得系爭協議、產權之權利或義務
    ，且系爭建物未曾登記為陳連進所有，被告實無繼承系爭產
    權，則原告主張依繼承之法律關係請求被告履行系爭協議，
    或依不當得利之規定請求返還，均無理由。
　㈤若本院認為原告主張有理由，仍應由原告先舉證證明系爭產
    權已實際出售及取得之價金為若干，蓋若系爭產權已實際出
    售，則原告主張分配金額理應按照出售賣得之實際價金為計
    算，故原告主張以系爭建案目前之時價登錄價格計算，顯無
    可採等語。
　㈥聲明：原告之訴駁回。　　　
三、得心證之理由：
  ㈠原告曾投資系爭建案，系爭建案於94年9月30日尚有系爭產權
    ，陳連進為國穩公司之董事長，被告則為陳連進之繼承人等
    情，有系爭產權明細表、系爭建案紅利分配表（下稱系爭紅
    利分配表）、繼承系統表、戶籍謄本、民事紀錄科查詢表、
    經濟部商業司商工登記公示資料查詢服務等（補卷第19、21
    頁；重訴卷第33至41、75頁）在卷可憑，亦為被告所無爭執
    ，是此部分事實自能先予認定。
　㈡依據兩造之主張及抗辯，可知本件的爭點依序應為：原告是
    透過陳連進抑或以自身名義投資系爭建案？原告請求履行系
    爭協議之權利是否已罹於消滅時效？原告請求被告給付600
    萬元及自109年5月22日起至清償日止之法定遲延利息有無理
    由？以下即詳敘之：
　⒈按當事人主張有利於己之事實者，就其事實有舉證之責任，
    民事訴訟法第277條本文定有明文。原告主張是透過陳連進
    投資系爭建案，並非直接向國穩公司投資系爭建案一情，為
    被告所否認，是原告自應就此有利於己之情事負擔舉證之責
    。
　⒉依據原告所提出之國穩公司系爭建案股東分配餘屋資料（重
    訴卷第199至219頁，下稱系爭股東分配餘屋資料），其製作
    日期為86年6月間，製作人為林錦堂，「股東獲利及車位房
    屋分配額」中列明原告股份獲利為2000，陳連進之股份獲利
    則為9800（備註記載「合併陳葉迎200萬」），可知於86年
    間，系爭建案進行投資盈餘分配時，明顯是將原告以及陳連
    進分別列明為系爭建案之投資者，原告不同於被告陳葉迎般
    ，就系爭建案之投資額附屬於陳連進。再者，參以系爭產權
    明細表（製作時間為94年9月30日），除陳連進有簽名外，
    原告亦不否認其親自簽名於其上。又稽諸原告另提出之系爭
    紅利分配表（補字卷第21頁，製作時間應為94年間），原告
    以及陳連進之名義不但分列，且各自之股金、紅利金額、支
    票號碼均有別，於最後的「領款人」欄位亦各有簽名，更無
    陳連進代原告簽收之情形。據此，從原告所提出之上述事證
    以觀，實難認原告主張其就系爭建案之投資是透過陳連進之
    名義一情為真實。
　⒊證人林錦堂於本院審理中具結後證稱：我跟陳連進合夥開二
    間建設公司，其中一間就是國穩公司，我在國穩公司擔任總
    經理，陳連進則是董事長。系爭建案除國穩公司投資外，也
    有外來的投資人，原本外來投資人是暗股，後來我為了帳面
    上管理比較明確，我就把暗股變成明股，全部列出來由公司
    處理。原告是陳連進帶進來系爭建案的投資者，系爭紅利分
    配表上之支票是要給原告的，系爭產權明細表上記載「產權
    一年內登記完成，未登記視同放棄」，是指原告自己可以來
    登記，不是要透過陳連進才能登記。系爭建案的錢或房子要
    給付或移轉登記給有投資之人，這個責任是在國穩公司而不
    是陳連進。系爭股東分配餘屋資料中的授權書、確認書我應
    該都有寄給全部暗股轉為明股的股東，因為我知道開會要有
    法定程序，我才會製作授權書等語（重訴卷第238至247頁）
    ，核與系爭股東分配餘屋資料、系爭紅利分配表、系爭產權
    明細表記載之情形吻合，足堪採信為真實。基此，由證人林
    錦堂之證詞亦證原告就系爭建案之投資關係應存在其與國穩
    公司之間，並非陳連進應直接對原告負責。
　㈢總此，原告未能舉證證明陳連進對其負有系爭建案投資獲利
    分配責任的存在，系爭協議縱然存在，亦僅拘束國穩公司及
    原告，是本院自無必要再審究系爭協議之請求權是否已罹於
    消滅時效，以及原告請求之金額是否有理由。　
四、綜上所述，本件原告依系爭協議、繼承以及不當得利之法律
    關係，請求被告給付600萬元，以及自109年5月22日起至清
    償日止之法定遲延利息並無理由，應予駁回。
五、本件事證已臻明確，兩造其餘之攻擊、防禦方法或所提證據
    ，經本院斟酌後，認為均不足以影響本判決之結果，無逐一
    論駁之必要，併此敘明。　　
六、訴訟費用之依據：民事訴訟法第78條。　　　
中　　華　　民　　國　　111 　年　　3　　月　　18 　　日
                  民事第五庭    法  官    廖建瑋
以上正本係照原本作成。　　　　　　　　　 
如對本判決上訴，須於判決送達後20日內向本院提出上訴狀。
如委任律師提起上訴者，應一併繳納上訴審裁判費。
中　　華　　民　　國　　111 　年　　3　　月　　18 　　日
                                書記官　鄭梅君